臺北高等行政法院判決　　　　　　　　　　　　　　　九十一年度簡字第三七三號
　　原　　　告　甲○○
　　訴訟代理人　乙○○
　　被　　　告　財政部臺北市國稅局
　　代　表　人　張盛和（局長）
　　訴訟代理人　丙○○
右當事人間因綜合所得稅事件，原告不服財政部中華民國九十年四月二十日台財訴字
第○九○一三五三七六一訴願決定，提起行政訴訟。本院判決如左：
　　主  文
原告之訴駁回。
訴訟費用由原告負擔。
　　事  實
原告於民國（以下同）八十七年度將其所有坐落台中市市○路五十八號房屋出租予星
喬美容美髮材料行（以下簡稱星喬行），案經財政部台灣省中區國稅局台中市分局（
以下簡稱台中市分局），依據查得資料及當地一般租金標準，核定租賃收入新台幣（
以下同）一四六、六二八元，通報被告機關核定租賃所得八三、五七七元，合併核定
原告八十七年度綜合所得總額為二、三五三、四七○元，淨額為一、五九三、八八八
元，應補稅額一七、五五一元。原告不服，申經復查結果，獲核減租賃所得六九、七
八九元，變更核定綜合所得總額為二、二八三、六八一元，淨額為一、五二四、○九
九元，原告猶表不服，提起訴願，亦遭駁回，遂向本院提起行政訴訟。茲摘述兩造訴
辯意旨如下：
甲、原告起訴意旨略謂：
  (一)系爭房屋乃原告與吾弟林育樹君各持分二分之一，且自八十年五月二十四日起，
    由原告將持有部分無償借與吾弟使用經營星喬行，並未收取租金，此由星喬行相
    關報稅資料即可清楚查知並無房租費用支出。被告機關稱原告未申報租賃所得，
    絕非事實，蓋無所得何來申報？
  (二)且系爭房屋所在地附近呈蕭條狀態，有意出租或出售者均已多年未能如願，依目
    前景氣狀況，一般小店戶應無支付房租能力，因此本件從主客觀條件判斷亦無出
    租可能。
  (三)請撤銷訴願決定及原處分。
乙、被告答辯意旨略謂：
  (一)原告八十七年度將其所有上開房屋出租予其弟經營星喬行，未申報租賃所得。台
    中市分局依據八十七年度「非自住房屋使用及租賃情形核定表」及經核定之當地
    一般租金標準，調整計算其租賃所得為八三、五七七元，通報被告併入原告當年
    度綜合所得稅核課。
  (二)原告提示房屋所有權狀及營利事業登記證等，主張系爭房屋其與其弟林育樹君各
    持分二分之一，無償借用其弟使用經營星喬行等情；經查系爭房屋供營業使用，
    依首揭規定，仍應設算租賃所得，惟經重新計算租賃所得為一三、七八八元，與
    原核定租賃所得八三、五七七元之差額六九、七八九元，被告復查決定予以核減
    ，並無不合，請駁回原告之訴。
　　理  由
一、按「個人之綜合所得總額，以其全年左列各類所得合併計算之：第一類‧‧‧第
    五類：租賃所得及權利金所得：凡以財產出租之租金所得，‧‧‧一、‧‧‧四
    、將財產借與他人使用，除經查明確係無償且非供營業或執行業務者使用外，應
    參照當地一般租金情況，計算租賃收入，繳納所得稅。」「本法第十四條第一項
    第五類第四款所稱他人，係指本人、配偶及直系親屬以外之個人或法人而言。」
    分別為所得稅法第十四條第一項第五類第四款及同法施行細則第十六條第二項所
    明定。又「綜合所得稅租賃所得設算核定案件，納稅義務人如有異議時，稽徵機
    關應實地調查鄰近房屋之租金作為核課之依據，即將設算租金與鄰近租金比較，
    高時改課，低時維持原核定。」為財政部賦稅署七十七年十一月九日台稅一發第
    七七○六六五八五一號函所釋示。
二、本件原告主張系爭房屋乃其與其弟林育樹君各持分二分之一，且自八十年五月二
    十四日起，由原告將持有部分無償借與吾弟使用經營星喬行，並未收取租金云云
    。查所得稅法第一項第五類第四款所定「將財產借與他人使用，除經查明確係無
    償且非供營業或執行業務者使用外，應參照當地一般租金情況，計算租賃收入，
    繳納所得稅。」，係指無償外且非供營業或執行業務者使用之情形，才得以免課
    租賃所得，本件原告所主張係未收取租金，縱所言屬實，惟供其弟營業使用；且
    原告與其弟係二親等旁系血親，並非直系親屬；揆諸上開法條規定，仍應課徵租
    賃所得。查本案經台中市分局依據八十七年度「非自住房屋使用及租賃情形核定
    表」及經核定之當地一般租金標準，調整計算其租賃所得為八三、五七七元，通
    報被告機關，合併核定原告八十七年度綜合所得總額。原告不服，提示房屋所有
    權狀及營利事業登記證等，主張系爭房屋其與其弟林育樹君各持分二分之一，無
    償借用其弟使用經營星喬行，並未收取租金云云，申經被告機關復查決定以經查
    系爭房屋供營業使用，依首揭規定，仍應設算租賃所得，惟經重新計算租賃所得
    為一三、七八八元，與原核定租賃所得八三、五七七元之差額六九、七八九元，
    准予核減。經查並無不合。又系爭房屋即為營業使用，依首揭規定，自應設算租
    賃所得，又查原核定標準租金每坪每月為一、一八一元，尚較臨近平均租金二、
    ○四八元為低，是被告機關按當地一般租賃標準核定租賃所得，尚無違誤，本件
    原處分應予維持，訴願決定予以維持，亦無違誤，原告聲請撤銷訴願決定及原處
    分，為無理由，應予駁回 。
據上論結，本件原告之訴為無理由，爰依行政訴訟法第二百三十六條、第一百九十五
條、第九十八條第三項前段，判決如主文。
中　　華　　民　　國　　　九十一　　年　　　三　　　　月　　二十九　　　日
                    　　　　　　 臺北高等行政法院  第七庭
                                　　　　　　　　　 法  官　黃秋鴻
右為正本係照原本作成。
本件以訴訟事件所涉及之法律見解具有原則性者為限，始得於本判決送達後二十日內
向本院提出上訴狀（須按他造人數附繕本），並經最高行政法院許可後方得上訴。
中　　華　　民　　國　　　九十一　　年　　　四　　　　月　　　二　　　　日
            　　　　　　　　　　　　　　    　     書記官　黃瑞芬
